【裁判字號】    97,訴,1821
【裁判日期】    980422
【裁判案由】    違反毒品危害防制條例
【裁判全文】
臺灣屏東地方法院刑事判決              97年度訴字第1821號
公  訴  人  臺灣屏東地方法院檢察署檢察官
被      告  甲○○
                    現在臺灣屏東看守所羈押中
上列被告因違反毒品危害防制條例案件，經檢察官提起公訴（97
年度毒偵字第2221號），被告就被訴事實為有罪之陳述，本院裁
定行簡式審判程序，判決如下：
    主  文
甲○○施用第一級毒品，累犯，處有期徒刑壹年捌月，扣案之殘
留第一級毒品海洛因之夾鏈袋陸只均沒收銷燬。又施用第二級毒
品，累犯，處有期徒刑壹年。應執行有期徒刑貳年肆月，扣案之
殘留第一級毒品海洛因之夾鏈袋陸只均沒收銷燬。
    事  實
一、甲○○前於民國91年間因施用毒品案件，經本院以91年度毒
    聲字第1096號裁定送觀察、勒戒後，認無繼續施用毒品之傾
    向，於92年3 月13日觀察、勒戒執行完畢釋放，由臺灣屏東
    地方法院檢察署檢察官以92年度毒偵緝字第59號不起訴處分
    確定；復於92年間因施用毒品案件，經本院以92年度毒聲字
    第731 號裁定送觀察、勒戒後，認有繼續施用毒品之傾向，
    再經本院以92年度毒聲字第1398號裁定入戒治處所施以強制
    戒治（同時由臺灣屏東地方法院檢察署檢察官向本院提起公
    訴，經本院以92年度訴字第650 號判決判處有期徒刑7 月、
    4 月，應執行有期徒刑10月確定），其後因毒品危害防制條
    例修正，而於93年1 月9 日出戒治所；又於94年間因施用毒
    品案件，經本院以94年度訴字第522 號判決判處有期徒刑1
    年3 月、7 月，應執行有期徒刑1 年8 月確定，甫於96年7
    月16日因中華民國96年罪犯減刑條例施行而執行完畢。詎甲
    ○○猶不知悛悔，復基於施用第一級毒品海洛因、第二級毒
    品甲基安非他命之犯意，於97年10月8 日22時許，在屏東縣
    萬丹鄉崙頂堤防上，先以將第一級毒品海洛因摻在香菸內吸
    食之方式，施用第一級毒品海洛因1 次，再以將第二級毒品
    甲基安非他命置於鋁箔紙上加熱燒烤再吸食所產生煙霧之方
    式，施用第二級毒品甲基安非他命1 次，嗣於97年10月9 日
    10時15分許，在屏東縣萬丹鄉○○村○○○路段，因與他人
    共乘汽車闖紅燈為警示意攔檢而加速逃逸，行至位於屏東縣
    萬丹鄉○○村○○路之三青宮前，甲○○將殘留第一級毒品
    海洛因之夾鏈袋6 只丟棄而為警扣案，並旋為警逮獲，甲○
    ○乃坦承施用毒品並同意採尿送驗而查獲。
二、案經屏東縣政府警察局屏東分局報請臺灣屏東地方法院檢察
    署檢察官偵查起訴。
    理  由
一、本件被告甲○○所犯係死刑、無期徒刑、最輕本刑為3 年以
    上有期徒刑以外之罪，其於準備程序中就被訴事實為有罪之
    陳述，經法官告知簡式審判程序之旨，並聽取當事人之意見
    後，本院認為適宜由受命法官獨任進行簡式審判程序。
二、上揭事實，業據被告甲○○於警詢時、偵查中及本院審理時
    坦承不諱，且被告為警所採集之尿液檢體，經送請臺灣檢驗
    科技股份有限公司以酵素免疫分析法及氣相層析質譜儀法檢
    驗，結果呈嗎啡陽性反應，有該公司濫用藥物尿液檢驗報告
    1 紙在卷足憑（見偵卷第18頁），並有夾鏈袋6 只扣案可稽
    ，而扣案之夾鏈袋6 只，均經警以簡易快速檢試劑檢驗，結
    果呈海洛因反應，有初步檢驗報告表1 紙附卷可稽（見警卷
    第23頁），堪信被告上開自白確與事實相符。按施用第一、
    二級毒品為犯罪行為，毒品危害防制條例第10條定有處罰明
    文，故施用第一、二級毒品者，依前揭規定本應科以刑罰，
    惟基於刑事政策，對合於一定條件之施用者，則依同條例第
    20條、第23條之規定，施以觀察、勒戒及強制戒治之保安處
    分，又毒品危害防制條例於92年7 月9 日修正公布，自93年
    1 月9 日施行，其中第20條、第23條將施用毒品之刑事處遇
    程序，區分為「初犯」及「5 年內再犯」、「5 年後再犯」
    ，依其立法理由之說明：「初犯」，經觀察、勒戒或強制戒
    治後，應為不起訴處分或不付審理之裁定；經觀察、勒戒或
    強制戒治執行完畢釋放後，「5 年內再犯」者，因其再犯率
    甚高，原實施之觀察、勒戒及強制戒治既已無法收其實效，
    爰依法追訴或裁定交付審理，至於經觀察、勒戒或強制戒治
    執行完畢釋放後，「5 年後再犯」者，前所實施之觀察、勒
    戒或強制戒治已足以遮斷其施用毒品之毒癮，為期自新及協
    助其斷除毒癮，仍適用「初犯」規定，先經觀察、勒戒或強
    制戒治之程序，從而依修正後之規定，僅限於「初犯」及「
    5 年後再犯」2 種情形，始應先經觀察、勒戒或強制戒治程
    序。倘被告於5 年內已再犯，經依法追訴處罰，縱其第3 次
    （或第3 次以上）再度施用毒品之時間，在初犯經觀察、勒
    戒或強制戒治執行完畢釋放5 年以後，已不合於「5 年後再
    犯」之規定，且因已於「5 年內再犯」，顯見其再犯率甚高
    ，原實施觀察、勒戒或強制戒治，已無法收其實效，即應依
    該條例第10條處罰（最高法院97年度第5 次刑事庭會議決議
    意旨參照），查被告前因施用毒品案件，有如上開事實欄所
    示觀察、勒戒及強制戒治，且於執行完畢後5 年內，再犯施
    用毒品罪受科刑判決並執行完畢等情，有臺灣高等法院被告
    前案紀錄表在卷可稽，則被告再犯本件施用毒品罪，依據上
    開說明，自應依法論罪科刑。
三、查海洛因為毒品危害防制條例第2 條第2 項第1 款明定之第
    一級毒品；甲基安非他命為同條例第2 條第2 項第2 款明定
    之第二級毒品，均不得持有及施用，核被告甲○○所為，係
    犯該條例第10條第1 項之施用第一級毒品罪及同條第2 項之
    施用第二級毒品罪。其施用前持有第一級毒品海洛因及第二
    級毒品甲基安非他命之低度行為，應分別為其施用第一級毒
    品海洛因及第二級毒品甲基安非他命之高度行為所吸收，不
    另論罪。被告所犯施用第一級毒品罪及施用第二級毒品罪2
    罪間，犯意個別、行為互殊，應予分論併罰。被告前於94年
    間因施用毒品案件，經本院以94年度訴字第522 號判決判處
    有期徒刑1 年3 月、7 月，應執行有期徒刑1 年8 月確定，
    甫於96年7 月16日因中華民國96年罪犯減刑條例施行而執行
    完畢等情，有臺灣高等法院被告前案紀錄表1 份在卷可稽，
    其於受徒刑之執行完畢，5 年以內故意再犯本件有期徒刑以
    上之罪，為累犯，所犯2 罪均應依刑法第47條第1 項之規定
    加重其刑。爰審酌被告前經觀察、勒戒及強制戒治後，仍未
    戒斷其施用毒品之惡習，並參酌其素行狀況、犯罪之動機、
    目的、手段、所生戕害其身心情形及犯罪後坦承犯行，態度
    尚非惡劣等一切情狀，分別就其施用第一級毒品海洛因及第
    二級毒品甲基安非他命犯行，量處如主文所示之刑，並定其
    應執行之刑，以資懲儆。扣案之夾鏈袋6 只，均有第一級毒
    品海洛因殘留，均如上述，而夾鏈袋因與第一級毒品海洛因
    無從析離，爰均依毒品危害防制條例第18條第1 項前段之規
    定，沒收銷燬之。
據上論斷，應依刑事訴訟法第299 條第1 項前段、第273 條之1
第1 項，毒品危害防制條例第10條第1 項、第2 項、第18條第1
項前段，刑法第11條、第47條第1 項、第51條第5 款，判決如主
文。
本案經檢察官廖華君到庭執行職務。
中    華    民    國    98    年    4     月    22    日
                  刑事第五庭    法  官  林家聖
以上正本證明與原本無異。
如不服本判決應於收受判決後10日內向本院提出上訴書狀，並應
敘述具體理由；其未敘述上訴理由者，應於上訴期間屆滿後20日
內向本院補提理由書（均須按他造當事人之人數附繕本）「切勿
逕送上級法院」。
中    華    民    國    98    年    4     月    22   日
                                書記官  陳蓉柔
附錄本判決論罪科刑法條全文：
毒品危害防制條例第10條
施用第一級毒品者，處六月以上五年以下有期徒刑。
施用第二級毒品者，處三年以下有期徒刑。


司法院資訊處製作；財團法人民間司法改革基金會備份。
